臺灣臺中地方法院刑事判決　　　　　　　　　　　　九十一年度易字第二九八九號
　　公　訴　人　臺灣臺中地方法院檢察署檢察官
　　被　　　告　乙○○　男　三.
　　選任辯護人　林瓊嘉律師
　　被　　　告　甲○○　男　四.
　　選任辯護人　吳莉鴦律師
右列被告因妨害農工商等案件，經檢察官聲請以簡易判決處刑（九十一年度偵字第一
一三一七號），由本院豐原簡易庭簽移本院普通庭改依通常程序審理，本院判決如左
：
    主  文
乙○○違反未經設立登記，不得以公司名義經營業務之規定，處有期徒刑伍月，如易
科罰金，以參佰元折算壹日；扣案如附表所示之物沒收之。
甲○○共同連續意圖欺騙他人，而就商品之原產國為虛偽之標記，處有期徒刑參月，
如易科罰金，以參佰元折算壹日；扣案如附表所示之物沒收之。
    事  實
一、乙○○未經設立公司登記，竟自民國八十八年間起，在臺中縣大雅鄉○○路二九
    之十二號，以「聯美髮品資訊公司」名義銷售「艾髮貝得」系列洗髮精、護髮油
    ，而經營業務。乙○○並與設於南投縣南投市○○路十六號「柏迪股份有限公司
    」負責人甲○○基於犯意聯絡，且基於概括之犯意，共同意圖欺騙他人，自八十
    九年六月間起，連續由甲○○接受乙○○委託，以每瓶新台幣（下同）十三元至
    二百二十元之代價生產製造「艾髮貝得」系列洗髮精、護髮油等產品，並將之填
    充至乙○○所提供之由乙○○委由不知情之聖鴻塑膠工業有限公司製造，其上印
    有「Ｆｒｏｍ  ＩＴＡＬＹ」、「Ｂｏｌｏｇｎａ─ＭＡＤＥ  ＩＮ  ＩＴＡＬ
    Ｙ」、「ｔｅｃｈｎｏｌｏｇｙ  ｆｒｏｍ  ＩＴＡＬＹ」等字樣之塑膠空瓶內
    。前開空瓶上並已加貼由乙○○另委由不知情之龍呈廣告社印製之印有「義大利
    保證進口」字樣之標籤，而就商品之原產國為虛偽之標記。甲○○並於瓶上打印
    上製造日期後，再將前開商品交給乙○○。乙○○取得前開商品後，即於臺中縣
    市各美髮店寄賣，每瓶批價為二十五元至四百元不等，共計賣出二萬六千餘瓶，
    總銷售額約為四百萬元。嗣於九十一年四月二十四日上午十時二十分許，為臺中
    縣調查站分別在臺中縣大雅鄉○○路二九之十二號及南投縣南投市○○路十六號
    執行搜索查獲，並扣得乙○○所有，供非法經營公司業務及就商品之原產國為虛
    偽標記並販賣所用之如附表所示之物品。
二、案經法務部調查局臺中縣調查站移請臺灣臺中地方法院檢察署檢察官聲請以簡易
    判決處刑。
    理  由
一、訊據被告乙○○固坦承未經設立公司登記，即以「聯美髮品資訊公司」名義銷售
    「艾髮貝得」系列洗髮精、護髮油等產品，及委由不知情之聖鴻塑膠工業有限公
    司製造其上印有「Ｆｒｏｍ  ＩＴＡＬＹ」、「Ｂｏｌｏｇｎａ─ＭＡＤＥ  Ｉ
    Ｎ  ＩＴＡＬＹ」、「ｔｅｃｈｎｏｌｏｇｙ  ｆｒｏｍ  ＩＴＡＬＹ」等字樣
    之空瓶，其上貼有他委由不知情之龍呈廣告社印製其上印有「義大利保證進口」
    等字樣之標籤貼紙，再將前揭貼有標籤之空瓶提供予被告甲○○用以填充他委由
    被告甲○○經營之柏迪股份有限公司生產製造之「艾髮貝得」系列洗髮精、護髮
    油等內容物，迄查獲止業已售出二萬六千餘瓶之事實。然否認有意圖欺騙他人，
    而就商品之原產國為虛偽標記與販賣前開商品之犯行，辯稱：他是為整體包裝設
    計，始在產品瓶上標示義大利製造等字樣，他生產相關產品前即已申請商標註冊
    ，沒有要欺騙消費者，不知道這樣會觸法云云；另訊據被告甲○○固坦承接受被
    告乙○○之委託，為其生產製造「艾髮貝得」系列產品，並將其生產製造之內容
    物填充入被告乙○○所提供之前開空瓶內之事實。然否認與被告乙○○有共同意
    圖欺騙他人，而就商品之原產國為虛偽標記與販賣前開商品之犯行，辯稱：他係
    受乙○○委託製造，他僅保證產品品質不會影響人體，銷售部分渠未參與，且空
    瓶係被告乙○○提供，其上寫義大利製造亦是被告乙○○寫好的，他只負責裝瓶
    云云。經查：
（一）被告乙○○所生產銷售之「艾髮貝得」系列洗髮精、護髮油等產品，係委託被
      告甲○○所經營位在南投縣南投市○○路十六號之柏迪股份有限公司製造，業
      據被告乙○○、甲○○迭於臺中縣調查站、偵查及本院審理時供承在卷（見偵
      查卷第五至十一頁、十三至十七頁、七十頁及本院九十一年十二月十二日審判
      筆錄）。再被告委託不知情之聖鴻塑膠工業有限公司於所製造之空瓶上印製「
      Ｆｒｏｍ  ＩＴＡＬＹ」、「Ｂｏｌｏｇｎａ─ＭＡＤＥ  ＩＮ  ＩＴＡＬＹ
      」、「ｔｅｃｈｎｏｌｏｇｙ  ｆｒｏｍ  ＩＴＡＬＹ」等字樣，並委由不知
      情之龍呈廣告社於所印製之標籤打印上「義大利保證進口」等字樣，亦為被告
      乙○○供承在卷，並據證人即聖鴻塑膠工業有限公司負責人丙○○於臺中縣調
      查站（見偵查卷第二十二、二十三頁），及證人即龍呈廣告社打字設計人員丁
      ○○於臺中縣調查站（見偵查卷第十九、二十頁）及本院審理時證述明確，且
      有如附表所示扣案物品可資佐証。
（二）被告乙○○既明知其上開產品之原產國並非在義大利，竟仍委託聖鴻塑膠工業
      有限公司及龍呈廣告社製造、印製前揭空瓶及標籤貼紙，並將前揭空瓶（其上
      已加貼前揭標籤貼紙）提供予被告甲○○用以填充產品內容物，加以販賣，而
      前開標示內容均足使人誤認該產品原產國為義大利，且係由進口商自國外進口
      ，自屬有意誤導消費者，其意圖欺騙他人，而就商品之原產國為虛偽之標記與
      販賣前開商品之犯行甚為明確。
（三）本件前開商品係由被告乙○○先將前揭委由龍呈廣告社印製之標籤貼在委由聖
      鴻塑膠工業有限公司空瓶上後，始交給被告甲○○將洗髮精等內容物填充入瓶
      內，業據被告乙○○、甲○○於本院審理時供明在卷（見本院九十一年十二月
      十二日審判筆錄）。則被告甲○○明知前開內容物係其在台灣所製造，與空瓶
      及標籤上原產國義大利之標示不符，為賺取代工報酬，竟仍長期（自八十九年
      六月起）接受委託製造產品並加以填充入瓶內，供被告乙○○銷售，其顯與被
      告乙○○有意圖欺騙他人而就商品之原產國為虛偽之標記與販賣前開商品之犯
      意聯絡、行為分擔甚明。
    從而，被告乙○○、甲○○前開所辯，均不足採信。本件事證明確，被告等犯行
    均堪以認定。
二、核被告乙○○所為，係犯刑法第二百五十五條第一項之虛偽標記商品原產國罪、
    同條第二項之販賣前開商品罪、公司法第十九條之公司未經設立登記而營業罪。
    被告甲○○所為，係犯刑法第二百五十五條第一項之虛偽標記商品原產國罪、同
    條第二項之販賣前開商品罪。被告乙○○、甲○○間就前開虛偽標記商品原產國
    罪與販賣前開商品罪之犯行，有犯意聯絡及行為分擔，為共同正犯。公訴人雖未
    論及被告甲○○有刑法第二百五十五條第二項犯行，惟被告甲○○與被告乙○○
    長期配合，生產被告乙○○所委託製造之前開商品，數量達數萬瓶，時間亦近二
    年，顯可知悉前開商品係供販賣之用，為賺取報酬而予以代工產製，有行為分擔
    關係。且此部分與前開刑法第二百五十五條第一項犯行，有牽連犯之裁判上一罪
    關係，本院自得併予審酌。被告等先後多次虛偽標記、販賣前開產品犯行，時間
    緊接，罪名與犯罪構成要件相同，顯係基於概括犯意為之，應依連續犯之規定論
    以一罪，並加重其刑。再被告乙○○所犯前開三罪間，有方法目的之牽連關係，
    為牽連犯，應依刑法第五十五條規定，從一重之未經設立登記而以公司名義營業
    罪處斷。被告甲○○所犯前開二罪間，亦有方法目的之牽連關係，為牽連犯，而
    虛偽標記商品原產國行為係對於原不存在之商品加以標記產製，販賣虛偽標記原
    產國商品行為則僅係就既已存在之商品加以販賣，是前者情節應較重，爰依刑法
    第五十五條規定，從一重之刑法第二百五十五條第一項虛偽標記商品原產國罪處
    斷。爰審酌被告二人素行良好，前未曾有犯罪紀錄，有臺灣高等法院被告全國前
    案紀錄表在卷可憑，被告乙○○係委託製造者，被告甲○○係受託製造者，且被
    告乙○○除製造外並已售出二萬六千餘瓶產品，犯罪情節較重，惟其犯罪後坦承
    部分犯行，尚具悔意，及所生危害尚非重大等一切情狀，分別量處如主文所示之
    刑，並均諭知易科罰金之折算標準。
三、扣案如附表所示之物，係共犯乙○○所有，供犯非法經營公司業務及虛偽標記商
    品原產國罪並販賣所用之物，業據被告等供明在卷，爰依刑法第三十八條第一項
    第二款規定，宣告沒收之。
四、至公訴人於本院審理時另以言詞論告認被告二人所犯前開虛偽標記商品原產國罪
    與販賣前開商品罪，本身另涉有詐欺取財之犯行，應一併審理等語。惟按「刑法
    第二百五十三條及第二百五十五條第一項之妨害農工商罪，原已含詐欺之性質，
    如構成各該法條之罪，無再行適用同法第三百三十條第一項（舊刑法，現行條文
    為第三百三十九條第一項）詐欺罪之餘地」，最高法院五十四年度臺上字第二一
    號、五十八年度台非字第三十號著有判決可資參照。本件被告二人所犯虛偽標記
    商品原產國罪與販賣前開商品罪本身既已含有詐欺取財之性質，揆諸前揭判決說
    明，自不應另論以詐欺取財罪，公訴人認被告二人另犯詐欺取財罪云云，要無足
    採。惟公訴人認此部份與前開有罪部分有實質上一罪之關係，爰不另為無罪之諭
    知。
據上論斷，應依刑事訴訟法第四百五十二條、第二百九十九條第一項前段，公司法第
十九條第一項、第二項，刑法第二十八條、第五十六條、第二百五十五條第一項、第
二項、第五十五條、第四十一條第一項前段、刑法第三十八條第一項第二款，罰金罰
鍰提高標準條例第一條前段、第二條判決如主文。
本案經檢察官張德寬到庭執行職務。
中      華      民      國      九十一      年    十二    月    二十六  日
                                臺灣臺中地方法院刑事第四庭
                                    法  官 鄭文祺
右正本證明與原本無異。
如不服本判決，應於判決送達後十日內向本院提出上訴狀，上訴於臺灣高等法院臺中
分院( 須附繕本 )。
                                    書記官
中      華      民      國      九十一      年    十二    月    二十六  日
附錄本案論罪科刑法條全文
刑法第二百五十五條第一項、第二項：
意圖欺騙他人，而就商品之原產國或品質，為虛偽之標記或其他表示者，處一年以下
有期徒刑、拘役或一千元以下罰金。
明知為前項商品而販賣，或意圖販賣而陳列，或自外國輸入者，亦同。
公司法第十九條第一項、第二項：
未經設立登記，不得以公司名義經營業務或為其他法律行為。
違反前項規定，行為人各處一年以下有期徒刑、拘役或科或併科新臺幣十五萬元以下
罰金，並自負其責；行為人有二人以上者，連帶負責，並由主管機關禁止其使用公司
名稱。
附表：
┌───┬─────────────┬─────┬───────────┐
│編號  │       物 品 名 稱        │ 單   位  │   數         量      │
├───┼─────────────┼─────┼───────────┤
│   一 │艾髮貝得系列產品          │瓶        │三千九百六十六        │
├───┼─────────────┼─────┼───────────┤
│   二 │空瓶                      │瓶        │九千七百七十          │
├───┼─────────────┼─────┼───────────┤
│   三 │標籤貼紙                  │張        │一萬五千一百三十      │
├───┼─────────────┼─────┼───────────┤
│   四 │柏迪股份有限公司生產製造艾│張        │七                    │
│      │髮貝得商品出貨聯美髮品資訊│          │                      │
│      │公司明細表                │          │                      │
├───┼─────────────┼─────┼───────────┤
│   五 │柏迪股份有限公司各年度銷售│張        │十七                  │
│      │額內帳資料                │          │                      │
├───┼─────────────┼─────┼───────────┤
│   六 │銷售帳本                  │本        │三                    │
├───┼─────────────┼─────┼───────────┤
│   七 │經銷代理授權書            │紙        │一                    │
└───┴─────────────┴─────┴───────────┘
